【裁判字號】    98,訴,397
【裁判日期】    980923
【裁判案由】    違反毒品危害防制條例
【裁判全文】
臺灣花蓮地方法院刑事判決               98年度訴字第397號
公  訴  人  臺灣花蓮地方法院檢察署檢察官
被      告  甲○○
上列被告因違反毒品危害防制條例案件，經檢察官提起公訴（98
年度毒偵字第414 號），被告於本院準備程序中就被訴之事實為
有罪之陳述，經合議庭裁定改行簡式審判程序，本院判決如下：
    主  文
甲○○施用第一級毒品，累犯，處有期徒刑壹年。
    事  實
一、甲○○前於民國89年間因施用毒品案件，經本院裁定送觀察
    勒戒，認有繼續施用毒品傾向，復經本院裁定送強制戒治，
    於90年5 月23日停止戒治出所，又於93年間因施用毒品及竊
    盜案件，經臺灣高等法院花蓮分院及本院分別判處有期徒刑
    1年8月及6月，後經裁定減刑為有期徒刑10月、3月，定其應
    執行有期徒刑1年確定，並與前案殘刑接續執行，於96年7月
    16日縮刑期滿執行完畢。詎仍不知悔改，復基於施用毒品之
    犯意，於98年6月11日下午3 時許，在花蓮縣花蓮市○○路○
    段明星大樓朋友住處，將第一級毒品海洛因及第二級毒品甲
    基安非他命混合放在香煙內點燃之方式，同時施用海洛因及
    甲基安非他命1 次。嗣為警盤查，經其同意採尿送驗，結果
    呈安非他命、甲基安非他命、嗎啡及可待因陽性之反應，始
    獲悉上情。
二、案經花蓮縣警察局花蓮分局報告臺灣花蓮地方法院檢察署檢
    察官偵查起訴。
    理  由
一、按刑事訴訟法第273條之1第1 項規定，除被告所犯為死刑、
    無期徒刑、最輕本刑為3 年以上有期徒刑之罪、或高等法院
    管轄第一審案件者外，於審判期日前之程序進行中，被告先
    就被訴事實為有罪之陳述時，審判長得告知被告簡式審判程
    序之旨，並聽取當事人、代理人、辯護人及輔佐人之意見後
    ，裁定進行簡式審判程序。經查，本件被告甲○○被訴違反
    毒品危害防制條例案件，為前開不得進行簡式審判程序以外
    之案件，且被告於本院行準備程序時就被訴事實為有罪之陳
    述，經本院告知被告簡式審判程序之旨，並聽取被告之意見
    後，爰依前開刑事訴訟法第273條之1第1 項之規定，當庭裁
    定改依簡式審判程序並由受命法官獨任審判之，合先敘明。
二、被告於上開時間、地點同時施用海洛因及甲基安非他命之事
    實，業據其於本院審理時坦承不諱，而被告為警查獲時採集
    之尿液，經送驗結果呈安非他命類及鴉片類陽性反應，此有
    慈濟大學濫用藥物檢驗中心檢驗總表、毒品案件尿液檢體採
    集送驗檢體紀錄表各1 份在卷可稽，被告上開自白與事實相
    符，堪信其為真實。又毒品危害防制條例於92年7月9日修正
    公布，自93年1月9日施行，其中第20條、第23條將施用毒品
    之刑事處遇程序，區分為「初犯」及「5年內再犯」、「5年
    後再犯」。依其立法理由之說明：「初犯」，經觀察、勒戒
    或強制戒治後，應為不起訴處分或不付審理之裁定；經觀察
    、勒戒或強制戒治執行完畢釋放後，「5 年內再犯」者，因
    其再犯率甚高，原實施之觀察、勒戒及強制戒治既已無法收
    其實效，爰依法追訴或裁定交付審理。至於經觀察、勒戒或
    強制戒治執行完畢釋放後，「5 年後再犯」者，前所實施之
    觀察、勒戒或強制戒治已足以遮斷其施用毒品之毒癮，為期
    自新及協助其斷除毒癮，仍適用「初犯」規定，先經觀察、
    勒戒或強制戒治之程序。從而依修正後之規定，僅限於「初
    犯」及「5年後再犯」2種情形，始應先經觀察、勒戒或強制
    戒治程序。倘被告於5 年內已再犯，經依法追訴處罰，縱其
    第3次（或第3次以上）再度施用毒品之時間，在初犯經觀察
    、勒戒或強制戒治執行完畢釋放5年以後，已不合於「5年後
    再犯」之規定，且因已於「5 年內再犯」，顯見其再犯率甚
    高，原實施觀察、勒戒或強制戒治，已無法收其實效，即應
    依該條例第10條處罰，最高法院95年第7 次刑事庭會議決定
    可資參照。查被告本次施用毒品之犯罪時間雖距前次強制戒
    治釋放出所達5年以上，然其於5年內已再犯施用毒品案件，
    並分別經本院判處徒刑確定，顯見其再犯率甚高，原實施之
    觀察、勒戒、強制戒治已無法收其實效，揆諸前揭說明意旨
    ，已不合於「5 年後再犯」之規定，本件事證明確，應依法
    論科。
三、按海洛因及甲基安非他命分別係毒品危害防制條例第2 條第
    2項第1款、第2 款所稱之第一級毒品及第二級毒品。核被告
    所為，係犯毒品危害防制條例第10條第1 項之施用第一級毒
    品罪及同條第2 項之施用第二級毒品罪，被告施用前後持有
    海洛因及甲基安非他命之低度行為，應為施用海洛因及甲基
    安非他命之高度行為所吸收，不另論罪。被告以一行為同時
    觸犯毒品危害防制條例第10條第1 項之施用第一級毒品罪及
    同條第2 項之施用第二級毒品罪，為想像競合犯，依刑法第
    55條之規定，應從重之施用第一級毒品罪處斷。又被告前於
    93年間因施用毒品及竊盜案件，經臺灣高等法院花蓮分院及
    本院分別判處有期徒刑1年8月及6 月，後經裁定減刑為有期
    徒刑10月、3月，定其應執行有期徒刑1年確定，並與前案殘
    刑接續執行，於96年7 月16日縮刑期滿執行完畢等情，有臺
    灣高等法院被告前案紀錄表1份在卷可參，其於5年以內故意
    再犯本件有期徒刑以上之罪，為累犯，應依刑法第47條第 1
    項規定加重其刑。爰審酌被告前科累累，素行不佳，施用毒
    品之種類，對自己身體之殘害，經觀察勒戒及強制戒治仍未
    能戒除毒癮及其犯罪後終於本院審理時坦承犯行之態度等一
    切情狀，量處如主文所示之刑，以示懲儆。
據上論斷，應依刑事訴訟法第273條之1第1項、第299條第1 項前
段，毒品危害防制條例第10條第1項、第2項，刑法第11條前段、
第47條第1項、第55條之規定，判決如主文。
本案經檢察官吳毓靈到庭執行職務。
中    華    民    國    98    年    9     月    23    日
                  刑事第三庭    法  官  湯國杰
以上正本證明與原本無異。
如不服本判決應於收受送達後10日內向本院提出上訴書狀，並應
敘述具體理由。其未敘述上訴理由者，應於上訴期間屆滿後20日
內向本院補提理由書 (均須按他造當事人之人數附繕本)「 切勿
逕送上級法院」。
中    華    民    國    98    年    9     月    23    日
                                書記官
附錄本判決論罪之法律條文：
毒品危害防制條例第10條
施用第一級毒品者，處 6 月以上 5 年以下有期徒刑。
施用第二級毒品者，處 3 年以下有期徒刑。


司法院資訊處製作；財團法人民間司法改革基金會備份。
